【裁判字號】    98,消債清,178
【裁判日期】    990111
【裁判案由】    清算事件
【裁判全文】
臺灣板橋地方法院民事裁定           98年度消債清字第178號
聲請人即債務人  甲○○
代    理    人  唐迪華律師
上列聲請人依消費者債務清理條例清算事件，本院裁定如下：
    主    文
甲○○自中華民國九十九年一月十一日下午四時起開始清算程序
，並同時終止清算程序。
    理    由
一、按更生方案未依消費者債務清理條例第59條、第60條規定可
    決時，除有該條例第64條規定之情形外，法院應以裁定開始
    清算程序，同條例第61條定有明文。而法院開始清算程序之
    裁定，應載明其年、月、日、時，並即時發生效力；債務人
    之財產不敷清償清算程序之費用時，法院應裁定開始清算程
    序，並同時終止清算程序，復為同條例第83條第1項、第85
    條第1項所明定。
二、查本件聲請人聲請更生，前雖經本院裁定開始更生程序在案
    ，惟聲請人於開始更生程序後，所提出之更生方案，經本院
    民事執行處於民國98年11月2日以板院輔98年度司執消債更
    速字第62號函知所有債權人表示意見結果，聲請人之債權人
    渣打國際商業銀行股份有限公司、臺灣新光商業銀行股份有
    限公司、台新國際商業銀行股份有限公司、香港商香港上海
    匯豐銀行股份有限公司、中國信託商業銀行股份有限公司、
    誠第一資產管理股份有限公司、華南商業銀行股份有限公
    司、乙○（台灣）商業銀行股份有限公司、台新資產管理股
    份有限公司、良京實業股份有限公司、萬榮行銷顧問股份有
    限公司、台北富邦商業銀行股份有限公司等均表明不同意該
    變更後之更生方案，致更生方案未獲已申報無擔保及無優先
    權債權人過半數且所代表債權額逾已申報無擔保及無優先權
    總債權額二分之一以上同意，亦即聲請人所提之更生方案，
    未能依消費者債務清理條例第60條規定獲得債權人會議之可
    決。復查，依聲請人提出之更生事件財產及收入狀況報告書
    暨更生方案，顯示聲請人現任職於三重汽車客運股份有限公
    司，平均每月薪資約23,351元，亦有中低收入兒童少年生活
    扶助每月1,400元，業據聲請人提出98年3月至8月三重客運
    股份有限公司薪資明細單暨服務證明書、臺北縣板橋市公所
    98年7月3日北縣板社字第0980045706號函、臺北縣板橋市中
    低兒童少年生活扶助核定名單等為證據，堪認聲請人每月約
    有24,751元之固定收入；惟聲請人主張其每月必要支出包括
    繕食費5,000元、租金8,000元、日常用品及交通費500元、
    電費1,500元、電話費1,500元、未成年女兒扶養費3,000元
    、勞健保費867元，共計20,367元，已高於其個人最低生活
    需求及扶養費用14,209元（依行政院公佈98年度臺北縣每人
    每月最低基本生活費用10,792元，及98年度扶養親屬免稅額
    82,000元，每人每月平均為6,834元，並與其前配偶王玲雅
    平均分擔扶養義務計算，計算式：10,792＋6,834×1/2＝14
    ,209），聲請人仍不願撙節開支，僅提出每月清償4,000元
    之更生方案，難認已盡最大之還款能力，並審酌聲請人提出
    更生方案清償成數過低，對於債權人難認公允，是本件依消
    費者債務清理條例第64條第1項之規定，已無從由本院依職
    權認可聲請人之更生方案。則依消費者債務清理條例第61條
    之規定，自應裁定開始清算程序。又依聲請人所提更生事件
    財產及收入狀況報告書及財政部臺灣省北區國稅財產歸屬資
    料清單所載，其名下雖有全球人壽防癌終身健康保險、國寶
    人壽永泰終身保險、國寶人壽康泰定期保險3筆保險契約，
    惟於解約後所得領取之解約金金額僅分別為0元、4,665元、
    1,860元，有全球人壽保險股份有限公司98年4月24日(98)全
    球壽(客)字第042401號函及國寶人壽保險股份有限公司98年
    4月27日國寶法字第098101號函附於本院98年度司執消債更
    字第62號在卷可稽，而聲請人名下又無其他任何財產，則參
    酌本件清算程序之規模，堪認聲請人之財產，應不敷清償清
    算程序之費用，爰依首揭規定裁定開始本件清算程序，並同
    時終止清算程序，裁定如主文。
三、按法院終止清算程序後，聲請人之債務並非當然免除，仍應
    由法院斟酌消費者債務清理條例有關免責之規定，例如本條
    例第133條、第134條、第135條等，依職權認定是否裁定免
    責，以避免債務人基於脫免債務之意圖，故意提出顯難使債
    權人接受之方案，造成無法經債權人會議可決其更生方案，
    而依法律規定進入清算程序之結果，故法院終止清算程序後
    ，聲請人雖有免責之機會，惟其財產不敷清償清算程序之費
    用如係因上述條例所定不可免責之事由所致，法院即非當然
    為免責之裁定，聲請人就其所負債務仍應負清償之責，附此
    敘明。
中    華    民    國    99    年    1     月    11    日
                  民事第一庭  法  官  許瑞東
上為正本係照原本作成
開始清算程序之裁定不得抗告；如不服同時終止清算程序之裁定
，應於裁定送達後10日內，以書狀向本院提出抗告，並繳納抗告
費新臺幣1,000元。
中    華    民    國    99    年    1     月    11    日
                              書記官  賴玉芬

司法院資訊處製作；財團法人民間司法改革基金會備份。
